臺灣士林地方法院刑事判決　　　　　　　　　　　　　九十一年度易字第一二號
　　聲　請　人　臺灣士林地方法院檢察署檢察官
　　被　　　告　甲○○
　　指定辯護人　朱立鈴律師
右列被告因過失致死案件，經檢察官聲請逕以簡易處決處刑（九十年度偵字第六九三
二號），本院認不宜以簡易判決處刑（九十年度簡字第一六九九號），改依通常程序
審理，判決如左：
    主  文
甲○○因過失致人於死，累犯，處有期徒刑陸月，如易科罰金以佰元折算壹日。
    事  實
一、甲○○曾於民國八十四年間，因違反麻醉藥品管理條例案件，經台灣台北地方法
    院於八十四年十二月四日判處有期徒刑四月確定，於八十五年三月八日執行完畢
    ；又於八十六年間因犯公共危險，經台灣高等法院判處有期徒刑四月，嗣經上訴
    於最高法院經駁回上訴而確定，於八十七年八月二十七日執行完畢；另其亦於八
    十六年間因違反麻醉藥器管理條例案件，經台灣高等法院判處有期徒刑七月確定
    ，於八十九年八月十一日執行完畢。甲○○與張壁裕為伯姪關係，於九十年六月
    十五日廿時卅分許，甲○○至台北縣淡水鎮水源里四鄰南勢埔十三號張壁裕之住
    處，欲呼叫其小孩回家，因音量過大，致吵醒張壁裕，兩人即因此發生爭吵，並
    產生推擠，張壁裕旋至屋內取出鐵剪（約有一公尺之長度）欲毆打甲○○，張壁
    裕追至門前於比劃之際，甲○○明知在門前置有鐵塊，且有階梯，倘於門前出手
    抵擋對方，本應注意門前空間狹小，且張壁裕為六十七歲之人，步履不穩，使力
    撥開，將致張壁裕跌倒撞到鐵塊、地板等，詎其能注意竟疏未注意，貿然推開，
    致張壁裕即不慎失足倒地頭部撞及門前鐵塊，張壁裕起身走至門前五十公尺之樹
    下時即倒地昏迷不起，經送醫急救，呈頭部外傷合併硬膜下出血，電腦斷層發現
    右側硬膜下出血及蜘蛛膜下腔出血，於九十年六月廿五日五時卅分許，因顱內壓
    增加而中樞神經系統衰竭不治死亡。
二、案經被害人之女乙○○告訴及台北縣警察局淡水分局報請臺灣士林地方法院檢察
    署檢察官聲請簡易判決處刑，本院改依通常程序審理。
    理  由
一、訊據被告甲○○對於右揭時地與張壁裕，因細故發生爭吵並產生推擠，致張壁裕
    不慎失足倒地頭部撞及門前鐵塊，送醫因顱內壓增加而中樞神經系統衰竭不治死
    亡之事實坦承不諱，核與證人丙○○於偵查時證稱：「甲○○與張壁裕互相拉扯
    ，推倒以後，死者還要打甲○○」、「（被害人）倒兩次，第一次被甲○○推倒
    ，在客廳撞到軌道，第二次又出來在門，互相毆打，甲○○之母親擋在中間阻擋
    ，互相推擠，阿公就撞到門口的兩塊石頭」；證人張洪菊於偵查時證稱：「客廳
    是摔倒的，外面時死者拿鐵剪要打甲○○，我阻擋，死者要打我，甲○○見狀推
    開死者，撞到門口鐵塊，頭破流血，後又要拿鐵剪要打，後因不支倒地」（見九
    十年度相字第四０三號相驗卷第九頁）等語大致相符，並有被害人所持之鐵剪一
    把扣案可證，足認被告確有與被害人拉扯之際，於抵擋被害人之鐵剪時，致被害
    人倒地之情事；而被害人張壁裕於九十年六月十五日送醫急救時，確曾受有頭部
    外傷合併硬膜下出血之傷害，業有馬偕紀醫院（下稱馬偕醫院）之診斷證明書及
    該醫院九十年七月二十一日馬院醫外字第九０一四０九號函所檢送之病歷在卷可
    稽；又被害人係在爭吵中被推倒地，造成腦挫傷及硬膜下出血，之後顱內壓增加
    而中樞神經系統衰竭而不治死亡，業經台灣士林地方法院檢察署檢察官督同法醫
    師相驗，並有法務部法醫研究所九十年八月二十九日法醫九０理字第一六一六號
    函及所檢附之鑑定書在卷可稽，且觀之前開鑑定書所載，被害人身上之兩膝及左
    胸有些小擦傷，都已結痂，右後頭部有一條裂傷，長五公分，已縫合。依式切開
    ，腹腹腔皆無傷，致命傷是在頭部，右後頭部挫裂傷下方並無顱骨骨折，鋸開則
    見右側硬膜下出血及蜘蛛膜下腔出血，右枕部及左小腦各有一處血腫（撞擊傷）
    ，而前腦底之兩側額葉也見挫傷性出血（對側傷）等語。徵諸前開證人之證述被
    害人倒地情形，及被害人於送醫急救時所受傷部位即係頭部外傷，足認其所受傷
    勢係倒地後頭部著地所致。又觀之卷附被害人之門前照片，該門之寬度約僅能容
    兩人通行之距離，門外即有三個階梯，階梯外並置有鐵塊、磚磈等情，足見該門
    前之空間狹小，且被害人為六十七歲之人，步履非穩，是被告於門前抵擋被害人
    之際，本負有避免使力過大以防止被害人倒地之義務，並應注意該迴旋之空間有
    限，抵擋時被害人可能倒地撞擊，於能注意之情形下疏未為適當之預防，致被害
    人跌倒後頭部撞擊鐵塊而受有傷害，則被告所為自有過失。且被害人確係因被推
    倒地，造成腦挫傷及硬膜下出血，之後顱內壓增加而中樞神經系統衰竭而不治死
    亡，業如前述，顯見被告之上開過失行為與被害人之死亡間顯有相當之因果關係
    。本件事證明確，被告犯行堪以認定，應予依法論科。
二、核被告甲○○所為係犯刑法第二百七十六條第一項之過失致死罪。查被告前於八
    十四年間，因違反麻醉藥品管理條例案件，經台灣台北地方法院於八十四年十二
    月四日判處有期徒刑四月確定，於八十五年三月八日執行完畢；又於八十六年間
    因犯公共危險，經台灣高等法院判處有期徒刑四月，嗣經上訴於最高法院經駁回
    上訴而確定，於八十七年八月二十七日執行完畢；另其亦於八十六年間因違反麻
    醉藥器管理條例案件，經台灣高等法院判處有期徒刑七月確定，於八十九年八月
    十一日執行完畢，有台灣高等法院被告全國前案紀錄表、臺灣高等法院檢察署刑
    案紀錄簡覆表各乙紙在卷足憑，其前受有期徒刑之執行完畢後，五年以內再犯本
    件有期徒刑以上之罪，為累犯，應依刑法第四十七條之規定加重其刑。聲請人認
    被告無前科而求處緩刑，容有誤會。爰審酌被告與被害人為姪伯關係，因上開疏
    失而致被害人死亡，犯後業與被害人之家屬達成民事和解，並深表悔悟，且被害
    人之家屬亦於本院審理時陳稱願意原諒被告（見本院九十一年五月九日訊問筆錄
    ），及被告犯罪之動機、目的、手段、品行、智識程度、所生危害等一切情狀，
    量處如主文所示之刑，並諭知易科罰金之折算標準。
據上論斷，應依刑事訴訟法第四百五十二條、第二百九十九條第一項前段，刑法第二
百七十六條第一項、第四十七條、第四十一條第一項前段，罰金罰鍰提高標準條例第
一項前段、第二項，判決如主文。
本案經檢察官陳文哲到庭執行職務。
中      華      民      國    九十一    年      七      月     十六     日
                                      臺灣士林地方法院刑事第四庭
                                          法  官  王  俊  雄
右正本證明與原本無異。
如不服本判決，應於送達後十日內，向本院提出上訴狀。
                                          書記官  許  秋  莉
中      華      民      國    九十一    年      七      月   二十三     日
附錄本案論罪科刑法條全文
刑法第二百七十六條第一項
因過失致人於死者，處二年以下有期徒刑、拘役或二千元以下罰金。
